臺灣士林地方法院刑事判決　　　　　　110年度審易字第918號
公　訴　人　臺灣士林地方檢察署檢察官吳爾文
被　　　告　林益興



上列被告因侵占案件，經檢察官提起公訴（110 年度偵字第8175
號），本院判決如下：
一、判決主文
林益興意圖為自己不法之所有，而侵占遺失物，處罰金新臺幣陸
仟元，如易服勞役，以新臺幣壹仟元折算壹日；未扣案之犯罪所
得PORTER牌黑色長夾壹個、現金新臺幣壹萬柒仟元沒收，於全部
或一部不能沒收或不宜執行沒收時，追徵其價額。
二、犯罪事實：
  ㈠林益興於民國110 年2 月18日凌晨2 時32分許，在臺北市○
    ○區○○路00巷00號斜對面，拾獲吳旭帆所有，掉落在吳某
    機車旁之PORTER牌黑色長夾1 個（內有現金新臺幣〈下同〉
    17000 元、吳旭帆之國民身分證、健保卡、自然人憑證、汽
    機車駕照、行車執照、國泰世華銀行信用卡、郵局金融卡、
    聯邦銀行金融卡、國泰世華銀行金融卡及第一銀行金融卡各
    1 張），在檢視皮夾內之財物後，心生貪念，竟即意圖為自
    己不法之所有，基於侵占遺失物之犯意，於上開時間、地點
    ，將皮夾侵占入己。嗣因吳旭帆發覺其皮夾遺失，始報警循
    線查悉上情。
  ㈡案經吳旭帆訴請臺北市政府警察局大同分局移送臺灣士林地
    方檢察署檢察官偵查起訴。
三、證據名稱：
  ㈠吳旭帆於警詢及檢察官偵查中之指述；
  ㈡臺北市大同區太原路79巷監視器側錄被告撿拾皮夾後翻看該
    皮夾之錄影擷圖畫面，與相關電子檔案；
  ㈢臺北市○○區○○路00號前監視器側錄被告進入該址便利商
    店之監視器翻拍畫面，與其電子檔案；
  ㈣吳旭帆之國泰世華銀行帳戶存摺影本及提款紀錄擷圖資料。
四、對於被告有利證據不採納之理由：
    被告固坦承於上揭時間、地點，撿拾吳旭帆遺失之皮夾，並
    翻看皮夾內容等事實，然矢口否認有何侵占犯行，辯稱：伊
    確實有拾取該皮夾翻看，但其內僅有信用卡及證件，並無現
    金，看完後伊因為怕證件被人拿去盜用，所以就將皮夾丟在
    水溝裡，伊當時因為腳痛，且在上址附近與友人相約見面，
    不便行走，故於翻看皮夾後，隨即將皮夾丟棄在路旁水溝內
    云云。經查：
  ㈠吳旭帆在警詢中陳稱略以：伊今日（2 月18日）凌晨約0 時
    30分許自外返家，下車時皮夾掉在機車旁之路面上，後來發
    現遺失，伊去調閱監視器，發現約2 時32分許被1 名陌生男
    子撿走，皮夾內有現金約17000 元及信用卡、金融卡等物（
    偵查卷第11頁），並提出其於2 月10日在國泰世華銀行提領
    現金33900 元，餘額20餘萬元之提款紀錄1 份，及上開兩處
    監視器之畫面翻拍照片2 份為證（偵查卷第65頁、第21頁至
    第24頁、第24頁至第25頁），參以被告在檢察官偵查中亦自
    承：伊有撿皮夾，沒有送交警察局，丟在旁邊的水溝了等語
    （偵查卷第55頁），足見吳旭帆之前開指述實在，可以採信
    ，被告在拾獲吳旭帆遺失之皮夾後，不僅當場翻看皮夾內容
    ，並將皮夾攜走，帶至附近巷內丟棄，隨後則進入超商消費
    ，有上引之監視錄影畫面可考（偵查卷第23頁、第24頁），
    顯示被告在拾獲前開皮夾後，將之視如己有，並予處分，故
    被告主觀上有為自己不法所有之侵占意圖，亦甚明確，是被
    告侵占前開皮夾及其內容物之犯行，應堪認定。
  ㈡被告雖以前詞置辯，惟查，吳旭帆所述：皮夾內約有17000 
    元現金等語，對照吳某係辦公室事務員，有正當工作，家境
    小康（偵查卷第11頁），甫在1 週前提領33900 元，帳戶內
    並尚餘相當存款（偵查卷第65頁），案發之2 月18日又係農
    曆初七，時值春節前後，一般人身上有較多現金等情，其金
    額應可信實，再由吳旭帆所述可知，該皮夾約在案發當日之
    0 時30分許遺失，而在2 時32分許遭被告撿走，不僅前後相
    距約僅2 小時，且係深夜，路上杳無人煙，吳旭帆又係依憑
    調閱監視錄影畫面而得知上情，換言之，也可排除皮夾先前
    已遭他人拾獲、翻查之可能，反而皮夾本即做為個人放置現
    金、提款卡、證件等小額財物之用，以此對照被告所辯：皮
    夾內僅有提款卡與證件，卻無現金云云，其所述要與常情不
    符，尚不可信，再者，一般人若拾獲他人財物，或送交警局
    招領、或放回原處等待失主自取，均有可能，若擔心皮夾內
    之證件遭人盜用，也可交給旁邊超商代管，無論如何，總無
    將皮夾攜走，丟到附近巷內之理，遑論此舉如何可以確保皮
    夾不被旁人拾取？也難以想像，又觀諸前引之監視器翻拍畫
    面可知，被告行走大致無礙，隨後更至附近超商消費，之後
    方騎乘機車離開（偵查卷第24頁、第25頁），過程中始終僅
    有被告1 人，也無所謂之朋友在旁，凡此，不僅足見被告所
    辯：伊腳痛不便行走，又要在該處等朋友，為了保護皮夾內
    的證件不被盜用，方將皮夾丟棄云云，與現存事證不符，反
    益徵被告係有意將皮夾據為己有，並非不能採取其他合宜方
    式者可比，至於被告另辯稱：監視器有拍到伊將皮夾丟掉，
    可以證明伊沒有拿走裡面的錢云云，惟監視錄影固有拍攝到
    被告撿拾、翻看皮夾內容的畫面，然因被告隨後轉入一旁巷
    內，始將皮夾丟棄，之後再走回原路進入附近超商（偵查卷
    第24頁），相關畫面已經中斷並不連續，故此已無從採為對
    被告有利之認定，併此敘明，是被告前開所辯應均屬卸責之
    詞，不足採取。
  ㈢綜上，本案事證明確，被告犯行洵堪認定，應依法論科。  
五、論罪科刑：
  ㈠所犯罪名：
    刑法第337 條之侵占遺失物罪。
  ㈡量刑事由：
  1.依臺灣高等法院被告前案紀錄表所載，被告最近5 年內並無
    犯罪前科，其素行；
  2.被告在拾獲他人財物後，將之據為己有，其犯罪之目的、動
    機，衡情當係一時貪念，並不足取；
  3.據吳旭帆所述（偵查卷第11頁、第57頁），除皮夾與現金遺
    失均未尋獲，係現實財損外，其餘身分證、金融卡等物均係
    一般證件，可以補發，另查無信用卡被盜刷、盜領等損失，
    故此對吳旭帆造成之損害，應屬有限；
  4.被告犯後迄今均未坦承犯行，亦未能與吳旭帆達成和解，其
    犯後態度；
  5.被告之年齡智識、社會經驗、家庭經濟與生活狀況等其他一
    切情狀；
  6.本件對被告所宣告之刑得易服勞役，其折算標準。
  ㈢沒收處分：
  1.被告侵占之PORTER牌黑色長夾及其內現金17,000元，雖未扣
    案，然均為其犯罪所得，被告亦尚未返還給吳旭帆，依刑法
    第38條之1 第1 項、第3 項規定，應予沒收，如全部或一部
    不能沒收或不宜執行沒收時，追徵其價額；吳旭帆並得依刑
    事訴訟法第473 條第1 項規定，於裁判確定後1 年內，向檢
    察官聲請發還已沒收之犯罪所得，或給付其變價，併此敘明
    。
  2.其餘遭被告侵占之國民身分證、健保卡、自然人憑證、駕照
    、行照、信用卡及金融卡，在被害人掛失補發後即失其功用
    ，也無從藉此達成預防將來犯罪之效果，應無浪費司法資源
    追查、沒收之必要，依刑法第38條之2 第2 項規定，不再沒
    收或追徵，附此敘明。
六、適用法條：
    刑事訴訟法第284 條之1 、第299 條第1 項前段、第310 條
    之1 ，刑法第337 條、第42條第3 項前段、第38條之1 第1
    項前段、第3 項，刑法施行法第1 條之1 第1 項。
本案經檢察官蔡元仕到庭執行職務。
中    華    民    國   110    年    9     月    28    日
                  刑事第九庭法  官  陳彥宏  
以上正本證明與原本無異。
如不服本判決應於收受送達後 20 日內向本院提出上訴書狀，並
應敘述具體理由。其未敘述上訴理由者，應於上訴期間屆滿後20
日內向本院補提理由書( 均須按他造當事人之人數附繕本) 「切
勿逕送上級法院」。
因疫情而遲誤不變期間，得向法院聲請回復原狀。
                            書記官  李文瑜
中    華    民    國   110    年    9     月    28    日
 
附錄本案論罪科刑法條：
中華民國刑法第337條
意圖為自己或第三人不法之所有，而侵占遺失物、漂流物或其他
離本人所持有之物者，處一萬五千元以下罰金。